【裁判字號】    97,易,1143
【裁判日期】    970731
【裁判案由】    毀損等
【裁判全文】
臺灣士林地方法院刑事判決              97年度易字第1143號
公  訴  人  臺灣士林地方法院檢察署檢察官
被      告  甲○○
            丙○○
上列被告因毀損等案件，經檢察官聲請簡易判決處刑（96年度偵
字第10872 號），本院士林簡易庭認不宜以簡易判決處刑，簽移
本院改依通常程序審理，並判決如下：
    主  文
甲○○共同犯毀損他人物品罪，處有期徒刑月，如易科罰金以
新臺幣壹仟元折算壹日。
丙○○共同犯毀損他人物品罪，處有期徒刑貳月，如易科罰金以
新臺幣壹仟元折算壹日。緩刑貳年。
甲○○、丙○○被訴犯刑法第三百零六條之罪之部分，均無罪。
    事  實
一、甲○○因承攬丁○○位於臺北市○○區○○路2 段5 之2 號
    1 樓住宅室內裝潢設計並鳩工施作，因有工程品質糾紛，甲○○不滿丁○○遲未給付新台幣（下同）90多萬元之工程款
    ，而於民國96年5 月31日晚上19時30分許，與丙○○、乙○○（俟到案後另行審結）共同基於毀損之犯意，佯為欲商討
    查看丁○○住家裝潢瑕疵部分，3 人進入丁○○住宅後，於
    丁○○一一指敘工程瑕疵時，即由丙○○與乙○○分持榔頭
    ，敲破地板磁磚13洞、玄關櫃5 洞、餐廳壁2 道刮痕、客房
    門2 洞、天花板2 洞、小孩房門衣櫥3 洞，主臥室衣櫥2 洞
    ，客浴天花板十字刮痕等，致令不堪用，足以生損害於丁○○。
二、案經丁○○訴由臺北市政府警察局士林分局報告臺灣士林地
    方法院檢察署檢察官偵查起訴。
    理  由
甲、程序部分：
    按被告以外之人於審判外之言詞或書面陳述，除法律有規定
    者外，不得作為證據；又被告以外之人於審判外之陳述，雖
    不符合同法第159 條之1 至第159 條之4 之規定，但經當事
    人於審判程序同意作為證據，法院審酌該言詞陳述或書面陳
    述作成時之情況，認為適當者，亦得為證據。當事人、代理
    人或辯護人於法院調查證據時，知有第159 條第1 項不得為
    證據之情形，而未於言詞辯論終結前聲明異議者，視為有前
    項之同意，刑事訴訟法第159 條第1 項及第159 條之5 分別
    定有明文。查本判決後述所引用之供述證據，當事人於本院
    準備程序及審判期日中均表示無意見而不予爭執，且迄言詞
    辯論終結前均未聲明異議，本院審酌上開證據資料製作時之
    情況，尚無違法不當及證明力明顯過低之瑕疵，亦認為以之
    作為證據應屬適當，故揆諸前開規定，爰逕依刑事訴訟法第
    159 條之5 規定，認前揭證據資料均例外有證據能力，合先
    敘明。
乙、實體部分：
壹、有罪部分：
一、訊之被告甲○○矢口否認上開犯行，辯稱：進入告訴人丁○○屋內確欲做修補，因要拆換怕忘記而作記號，但告訴人對
    其等所作的均不滿意，後來師傅覺得告訴人吹毛求疵而部分
    敲洞，告訴人已經欠1 百餘萬元不給，如繼續施工告訴人會
    欠更多的錢云云。被告丙○○坦承其係負責櫥櫃之廠商，告
    訴人與甲○○在現場說那些東西不好要其拆除，本來只有一
    些要拆，後來告訴人越說越多，幾乎整間都要拆，師傅因此
    不高興，可能因此動作比較大云云。
二、經查，（1） 被告甲○○與告訴人就臺北市○○區○○路2
    段5 之2 號1 樓之室內裝修工程訂立合約，有工程合約書在
    卷可稽（96年度偵字第10872 號卷─下稱偵卷，第35頁至第
    48頁），被告甲○○與告訴人就裝潢工程有爭執，為雙方所
    不爭，96年5 月31日晚上19時30分許，被告甲○○與丙○○
    、乙○○前往告訴人上開住處以鎯頭造成地板磁磚13洞、玄
    關櫃5 洞、餐廳壁2 道刮痕、客房門2 洞、天花板2 洞、小
    孩房門衣櫥3 洞，主臥室2 洞，客浴天花板十字刮痕等，有
    檢察官96年10月25日勘驗筆錄及現場採證照片附卷可稽（偵
    卷第67頁至第83頁），復據證人即告訴人證稱：96年5 月23
    日與甲○○相約在同年5 月31日上午在其住所當面協商，該
    日早上甲○○、乙○○到其住所，然雙方就金額部分未達成
    共識，後來與甲○○相約同日晚上7 點到其家查看如何修繕
    。當晚甲○○、丙○○、乙○○3 人前來，其解釋工程何處
    有瑕疵，丙○○另外召喚一個木工進入其住處，該木工將其
    未指缺陷之餐櫃木門搬走，突然間丙○○、乙○○各拿一支
    鐵鎚敲地磚，敲木櫃，還敲天花板，刮牆壁，敲木門，他們
    敲打之部分不是其指有瑕疵之部分，而是其認為沒有瑕疵之
    部分，例如其指客廳的天花板有瑕疵，他們卻敲餐廳的天花
    板，餐廳與客廳的天花板是獨立的木作，其指有瑕疵之地磚
    他們未敲，卻敲沒有瑕疵的部分。當時甲○○在旁邊看並未
    阻止丙○○等不要拆等語（本院卷第67頁至第71頁），由告
    訴人之證述，被告甲○○、丙○○與乙○○並非就告訴人所
    指之裝潢瑕疵為修補之註記，而係違反告訴人之意思而為敲
    打裝潢之行為。又本件裝潢工程係被告甲○○聯繫被告丙○○、乙○○施作，被告丙○○、乙○○與告訴人並無契約關
    係，被告甲○○無法自告訴人取得工程款，即難付款予被告
    丙○○、乙○○，被告甲○○與被告丙○○、乙○○利害與
    共，案發當日被告甲○○偕同被告丙○○及乙○○到場，目
    的均是針對本案之工程瑕疵及工程款，被告甲○○於丙○○
    、乙○○聽聞告訴人陳述工程瑕疵之後毀損告訴人之裝潢時
    ，被告甲○○則袖手旁觀，未出言阻止，以其與被告丙○○
    、乙○○之關係，及被告甲○○辯稱所為係為作修補註記云
    云，誠難認其與丙○○、乙○○無犯意聯絡，行為分擔。（
    2 ）被告甲○○雖辯稱因要拆換裝潢而作記號，俾免忘記云
    云，惟被告係專業之設計師，拆換裝潢可以筆在裝潢上作記
    號或記錄筆記方式為之，以免忘記，其竟以鎯頭打洞或製造
    刮痕，顯違常情。且被告甲○○、丙○○係於案發晚上7 時
    許，才到達告訴人之住處，其等敲打事實欄所載告訴人住處
    裝潢，並無法於當晚修復，竟大肆敲打上開裝潢，實難置信
    。被告甲○○並稱只更換3 片拋光石英磚（本院卷66頁），
    惟被告甲○○如確需在地磚打洞以資記號，則只要在3 塊地
    磚打洞或畫記即可，何以告訴人之地磚部分會有13處之打洞
    ？又敲或刮裝潢如僅係記錄欲作修補之處之用，何以同一座
    玄關櫃要敲打5 個抗洞（偵卷第75頁至第77頁），同一個餐
    廳壁要劃破2 道刮痕（偵卷第79頁上方照片），同一片主臥
    室衣櫥木板要分別敲打2 個洞及3 個洞（偵卷第82頁下方照
    片、第83頁上方照片）、同一處浴室天花板劃2 道刮痕（偵
    卷第83頁下方照片），顯見均是蓄意破壞。再者，被告甲○○稱告訴人之房門係高度210 公分之標準高度，房門拆下來
    ，骨架可以使用，表面依其他業主之喜歡而更換，將房門敲
    一個洞，需換新木皮板才可再利用等語（本院卷第77頁），
    既然告訴人使用之房門係標準高度之門，即可供再利用，如
    告訴人認有瑕疵，被告甲○○、丙○○可將整片房門拆下留
    待其他案件相同色調裝潢之用，另予告訴人更換新房門，惟
    如將原房門之木板敲壞，縱更換新門板，原來敲壞之房門板
    必須更換木皮板才可再使用，須耗費木皮板，被告甲○○、
    丙○○均是裝潢專業人士，竟捨節省成本之途，敲壞房門，
    實難認其等非故意破壞；又丙○○供述：因為組合櫃有活動
    的螺絲，如那一面不滿意，就更換那一面，告訴人對組合櫃
    一點點瑕疵即要求更換等語（本院卷第81頁），益見關於衣
    櫃部分，僅須更換告訴人指摘有瑕疵之部分，毋須敲壞告訴
    人所指瑕疵之部分，被告甲○○、丙○○竟在衣櫃敲洞，所
    為應係故意毀損。（3） 被告甲○○辯稱依合約所裝潢之物
    所有權仍屬其所有，非告訴人所有，被告縱有毀損亦非毀損
    告訴人之物云云。按動產因附合而為不動產之成分者，不動
    產所有人取得動產所有權，此觀民法第811 條規定自明。而
    告訴人住處地板磁磚、餐廳壁、天花板之裝潢已與不動產附
    合而成為不動產之成分，難以分離，應由不動產之所有人即
    告訴人取得所有權。至玄關櫃、客房門、小孩房門衣櫥、主
    臥室衣櫥等裝潢，尚得與不動產分離，難認已附合成為不動
    產之重要成分，該等物品所有權之歸屬，尚待釐清。經查依
    告訴人與被告甲○○簽訂之工程合約書第7 條第5 款後段固
    規定，「乙方（指被告甲○○）在未取得尾款，點交工作物
    前，仍保有工作物之所有權，甲方（指告訴人）如拒付尾款
    ，乙方得逕行取回工作物，或為其它處分，甲方不得異議。
    」，惟依告訴人證稱：工程完工日係96年1 月15日，但其於
    同年1 月1 日依約定搬入居住等語（本院卷第70頁），被告
    甲○○亦供述：95年12月31日已經完工，告訴人表示其舊房
    子已經出售要交屋趕著搬家，故其同意告訴人先搬家，如有
    瑕疵再修補等語（本院卷第82頁），是由上開告訴人與被告
    甲○○所述，應認被告甲○○與告訴人合意裝潢物於告訴人
    尚未付清款項前先交予告訴人，如裝潢物有瑕疵再責令被告
    甲○○修補，而被告甲○○與告訴人此部分之約定，已逾越
    原工程合約書第7 條第5 款後段之規定範疇，此部分應係被
    告甲○○與告訴人之新約定。依此新約定允許告訴人尚未付
    清款項前得先搬入裝潢成屋，且至本案案發時告訴人已在該
    處生活5 個月，被告甲○○亦未曾向告訴人主張返還玄關櫃
    、客房門、小孩房門衣櫥、主臥室衣櫥等尚未附合於不動產
    之裝潢，而係請求告訴人給付未付款項，此外被告甲○○與
    告訴人並未就玄關櫃、客房門、小孩房門衣櫥、主臥室衣櫥
    等尚未附合於不動產之裝潢，主張彼此間有借用或租賃關係
    ，是從諸般客觀事實，堪認被告甲○○與告訴人實默示合意
    同意告訴人先行搬家，並將裝潢之玄關櫃、客房門、小孩房
    門衣櫥、主臥室衣櫥等物所有權移轉告訴人。被告甲○○辯
    稱其上開毀損物品之所有權屬其所有云云，並不可採。（4
    ）綜上，事證明確，被告甲○○、丙○○之犯行均堪認定。
二、核被告甲○○、丙○○所為，均係犯刑法第354 條之毀損他
    人物品罪。其等基於單一毀損之犯意，於同一時、地，以相
    同之方法，接續毀損事實欄之物，為接續犯，僅成立一個毀
    損罪。被告甲○○、丙○○與乙○○有犯意聯絡，行為分擔
    ，為共同正犯。爰審酌被告甲○○、丙○○因無法取得裝潢
    工程款之犯罪動機、目的、手段，被告等之犯後坦承態度等
    一切情狀，分別量處如主文所示之刑，並均諭知易科罰金之
    折算標準。又檢察官聲請對被告丙○○為緩刑之宣告，本院
    審酌被告丙○○前未曾因故意犯罪受有期徒刑以上之宣告，
    有台灣高等法院被告前案紀錄表可稽，因工程款問題一時失
    慮，致罹刑典，事後坦承坦承一時氣憤毀損，經此刑之宣告
    後，應知警惕而無再犯之虞，本院因認被告丙○○暫不執行
    其刑為當，爰予以宣告緩刑2 年。
貳、無罪部分：
一、公訴意旨略以：被告甲○○因承攬丁○○位於臺北市○○區
    ○○路2 段5 之2 號1 樓住宅室內裝潢設計並鳩工施作，因
    有工程品質糾紛，甲○○不滿丁○○遲未給付90多萬元之工
    程款，而於96年5 月31日晚上19時30分許，與被告丙○○、
    乙○○誆得丁○○打開住家大門，3 人即侵入丁○○上開住
    宅。因認被告甲○○、丙○○涉嫌刑法第306 條無故侵入住
    宅罪。檢察官認被告甲○○、丙○○涉嫌無故侵入住宅，係
    以告訴人之指訴為其論據，訊之被告甲○○、丙○○否認上
    開犯行，辯稱係與告訴人相約前往其住宅討論裝潢瑕疵修補
    之事等語。
二、經查，（1） 告訴人與被告甲○○有裝潢工程之糾紛，誠如
    前述，據告訴人證稱：96年5 月31日上午在其住宅與甲○○
    當面協商，該日早上甲○○、乙○○均到其住所，然雙方就
    金額部分未達成共識，後來與甲○○相約同日晚上7 點到其
    家查看如何修繕。當晚甲○○、丙○○、乙○○到其家中係
    其開門讓他們人進入等語（本院卷第68頁），是於案發當日
    早上被告甲○○、乙○○已曾前往告訴人家中協調未果，同
    日晚上再約見面，被告甲○○、丙○○與乙○○依約前往告
    訴人家中，復據告訴人開門允為進入，洵難認被告甲○○、
    丙○○係無正當理由而侵入告訴人之住處。（2） 告訴人復
    證稱：丙○○、乙○○開始敲打時，其請他們出去，但他們
    不出去，故其報警，他們也報警等語（本院卷第69頁），雖
    告訴人證稱被告甲○○、丙○○與乙○○受其要求離開而不
    離開，然告訴人亦證稱被告甲○○等人亦報警，並有被告甲○○於同日20時14分12秒，以其持用之0000000000號手機撥
    打110 報案之通聯紀錄在卷可參（偵卷第92頁），被告甲○○陳述其未遇過此種情形，不知如何辦故報警等語，如被告
    甲○○、丙○○有不法留滯之犯罪故意，其等何須亦報警，
    顯見被告甲○○、丙○○並未有不法留滯之犯罪故意。（3
    ）綜上所述，被告甲○○、丙○○並未無故侵入住宅，亦無
    不法留滯之故意，即與刑法第306 條之構成要件不符，此外
    亦查無其他積極之證據足認被告甲○○、丙○○涉有此部分
    之犯行，既不能證明被告甲○○、丙○○有此部分之犯行，
    即應就其等被訴涉刑法第306 條之犯行為無罪之諭知。
據上論斷，應依刑事訴訟法第299 條第1 項前段、第301 條第1
項、刑法第28條、第354 條、第41條第1 項前段、第74條第1 項
第1款，刑法施行法第1 條之1 ，判決如主文。
本案經檢察官湯偉祥到庭執行職務
中    華    民    國    97    年    7     月    31    日
                  刑事第三庭法  官  杜惠錦
以上正本證明與原本無異。
如不服本判決，應於收受送達後10日內向本院提出上訴書狀，其
未敘述上訴理由者，應於上訴期間屆滿後20日內向本院補提理由
書狀（均須按他造當事人之人數附繕本）。
                            書記官  蘇彥宇
中    華    民    國    97    年    7     月    31    日
中華民國刑法第354條
（毀損器物罪）
毀棄、損壞前二條以外之他人之物或致令不堪用，足以生損害於
公眾或他人者，處2 年以下有期徒刑、拘役或5 百元以下罰金。


司法院資訊處製作；財團法人民間司法改革基金會備份。
